<div type="chapter" n="12">
  <head>CHAPTER XII</head>
  <head>PRONOUNS</head>

  <div type="section" n="259">
    <p>
      <label>§ 259.</label>
      The most difficult chapter in works on comparative grammar is the one dealing with the pronouns.
      It is impossible to state with any degree of certainty how<pb n="119"/>many pronouns the parent <lang>Indg.</lang> language had and what forms they had assumed at the time it became differentiated into the various branches which constitute the <lang>Indg.</lang> family of languages.
      The difficulty is rendered still more complicated by the fact that most of the pronouns, especially the personal and demonstrative, must have had accented and unaccented forms existing side by side in the parent language itself;
      and that one or other of the forms became generalized already in the prehistoric period of the individual branches of the parent language.
      And then at a later period, but still in prehistoric times, there arose new accented and unaccented forms side by side in the individual branches, as <abbr>e.g.</abbr> in <lang>prim. Germanic</lang> <w>ek</w>, <w>mek</w> beside <w>ik</w>, <w>mik</w>.
      The separate Germanic languages generalized one or other of these forms before the beginning of the oldest literary monuments and then new accented beside unaccented forms came into existence again.
      And similarly during the historic periods of the different languages.
      Thus, <abbr>e.g.</abbr> the <lang>OE.</lang> for <w>I</w> is <w>ic</w>, this became in <lang>ME.</lang> <w>ich</w> accented form beside <w>i</w> unaccented form, <w>ich</w> then disappeared in <lang>standard ME.</lang> (but it is still preserved in one of the modern dialects of Somersetshire) and <w>i</w> came to be used as the accented and unaccented form.
      At a later period it became <w>ī</w> when accented and remained <w>i</w> when unaccented.
      The former has become <lang>NE.</lang> <w>I</w>, and the latter has disappeared from the literary language, but it is still preserved in many northern Engl. dialects, as <w>i</w>.
      In these dialects <w>i</w> is regularly used in interrogative and subordinate sentences;
      the <lang>ME.</lang> accented form <w>ī</w> has become <w>ai</w> and is only used in the dialects to express special emphasis, and from it a new unaccented form <w>a</w> has been developed which can only be used in making direct assertions.
      Thus in one and the same dialect (Windhill, Yorks.) we arrive at three forms: <w>ai</w>, <w>a</w>, <w>i</w>, which are never mixed up syntactically by genuine native dialect<pb n="120"/>speakers.
      Something similar to what has happened and still is happening in the modern dialects must also have taken place in the prehistoric and historic periods of all the <lang>Indg.</lang> languages;
      hence in the prehistoric forms of the pronouns given below it must not be assumed that they were the only ones existing in prim. Germanic.
      They are merely given as the nearest ascertainable forms from which the Gothic forms were descended.
    </p>
  </div>

  <div type="subsubchapter" n="1">
    <head>1. Personal.</head>

    <div type="section" n="260">
      <p>
        <label>§ 260.</label>
      </p>
      <div>
        <head>First Person.</head>

        <table>
          <row> <cell/>           <cell>Sing.</cell>  <cell>Dual.</cell>    <cell>Plur.</cell>      </row>
          <row> <cell><grm>Nom.</grm></cell> <cell><w>ik</w>, <gloss>I</gloss></cell>  <cell><w>wit</w></cell>      <cell><w>weis</w></cell>       </row>
          <row> <cell><grm>Acc.</grm></cell> <cell><w>mik</w></cell>    <cell><w>ugkis</w></cell>    <cell><w>uns</w>, <w>unsis</w></cell> </row>
          <row> <cell><grm>Gen.</grm></cell> <cell><w>meina</w></cell>  <cell><w>*ugkara</w></cell>  <cell><w>unsara</w></cell>     </row>
          <row> <cell><grm>Dat.</grm></cell> <cell><w>mis</w></cell>    <cell><w>ugkis</w></cell>    <cell><w>uns</w>, <w>unsis</w></cell> </row>
        </table>
      </div>

      <div>
        <head>Second Person.</head>

        <table>
          <row> <cell><grm>Nom.</grm></cell>  <cell><w>þu</w>, <gloss>thou</gloss></cell>    <cell><w>*jut</w></cell>      <cell><w>jus</w></cell>     </row>
          <row> <cell><grm>Acc.</grm></cell>  <cell><w>þuk</w></cell>         <cell><w>igqis</w></cell>     <cell><w>izwis</w></cell>   </row>
          <row> <cell><grm>Gen.</grm></cell>  <cell><w>þeina</w></cell>       <cell><w>igqara</w></cell>    <cell><w>izwara</w></cell>  </row>
          <row> <cell><grm>Dat.</grm></cell>  <cell><w>þus</w></cell>         <cell><w>igqis</w></cell>     <cell><w>izwis</w></cell>   </row>
        </table>
      </div>  

      <div>
        <head>Third Person.</head>

        <table>
          <row> <cell>Sing.</cell>                                                              </row>
          <row> <cell/>           <cell><grm>Masc.</grm></cell>  <cell><grm>Neut.</grm></cell>   <cell><grm>Fem.</grm></cell>    </row>
          <row> <cell><grm>Nom.</grm></cell> <cell><w>is</w>, <gloss>he</gloss></cell> <cell><w>ita</w>, <gloss>it</gloss></cell> <cell><w>si</w>, <gloss>she</gloss></cell> </row>
          <row> <cell><grm>Acc.</grm></cell> <cell><w>ina</w></cell>    <cell><w>ita</w></cell>     <cell><w>ija</w></cell>     </row>
          <row> <cell><grm>Gen.</grm></cell> <cell><w>is</w></cell>     <cell><w>is</w></cell>      <cell><w>izōs</w></cell>    </row>
          <row> <cell><grm>Dat.</grm></cell> <cell><w>imma</w></cell>   <cell><w>imma</w></cell>    <cell><w>izái</w></cell>    </row>
          <row> <cell>Plur.</cell>                                                              </row>
          <row> <cell><grm>Nom.</grm></cell> <cell><w>eis</w></cell>    <cell><w>ija</w></cell>     <cell><w>*ijōs</w></cell>   </row>
          <row> <cell><grm>Acc.</grm></cell> <cell><w>ins</w></cell>    <cell><w>*ija</w></cell>    <cell><w>ijōs</w></cell>    </row>
          <row> <cell><grm>Gen.</grm></cell> <cell><w>izē</w></cell>    <cell><w>*izē</w></cell>    <cell><w>izō</w></cell>     </row>
          <row> <cell><grm>Dat.</grm></cell> <cell><w>im</w></cell>     <cell><w>im</w></cell>      <cell><w>im</w></cell>      </row>
        </table>
      </div>
    </div>
    <pb n="121"/>
    <div type="section" n="261">
      <p>
        <label>§ 261.</label>
        In the parent language the <grm>nom.</grm> was rarely used except to express emphasis (<abbr>cp.</abbr> <lang>Skr.</lang> <lang>Lat.</lang> and <lang>Gr.</lang>), because it was sufficiently indicated by the personal endings of the verb.
        Beside the accented form of each case of the personal pronouns, there also existed one or more unaccented forms just as in many modern dialects, where we often find three or even four forms for the nom. case of each pronoun.
        It is impossible to determine whether forms like <w>ik</w>, <w>mik</w>, <w>mis</w>, and <w>þu</w>, <w>þuk</w>, <w>þus</w>, <w>jus</w> represent the original accented or unaccented forms, because <lang>prim. Germanic</lang> <c>e</c> became <c>i</c> in Gothic both in accented (<ref>§ 66</ref>) and unaccented syllables (<ref>§ 107</ref>), and <c>u</c>, <c>ū</c> were not distinguished in writing (<ref>§ 3</ref>).
        Forms with medial <c>-z-</c> like <w>izwis</w>, <w>izōs</w>, <w>izē</w>, <abbr>&amp;c.</abbr> represent unaccented forms (<ref>§ 136</ref>).
        The <c>-k</c> in <w>mik</w>, <w>þuk</w>, <w>sik</w> (<ref>§ 262</ref>) goes back to a <lang>prim. Germanic</lang> emphatic particle <w>*ke</w> = <lang>Indg.</lang> <w>*ge,</w> which is found in <lang>Gr.</lang> pronominal forms like <w>ἐμέγε</w>, <gloss>me indeed</gloss>.
        The <grm>gen.</grm> of the <grm>sing.</grm>, <grm>dual</grm> and <grm>plural</grm> of the first and second persons probably represents the <grm>nom. acc. neut. pl.</grm> of the corresponding possessive pronouns (<ref>§ 263</ref>), which came to be used for the <grm>gen.</grm> of the personal pronouns.
        The origin of the final <c>-s</c> in <w>mis</w>, <w>þus</w>, <w>sis</w>, and of the <c>-is</c> in <w>unsis</w>, <w>izwis</w>, <w>ugkis</w>, <w>igqis</w> is unknown.
      </p>

      <p>
        <lang>Prim. Germanic</lang> <w>*ek</w> (<lang>O.Icel.</lang> <w>ek</w>, <abbr>cp.</abbr> <lang>Lat.</lang> <w>ego</w>, <lang>Gr.</lang> <w>ἐγώ</w>):
          <w>*ik</w> (<lang>OE.</lang> <w>ic</w>, <lang>OS.</lang> <w>ik</w>, <lang>OHG.</lang> <w>ih</w>);
        <w>*mek</w>:
          <w>*mik</w> (<lang>O.Icel.</lang> <lang>OS.</lang> <w>mik</w>, <lang>OHG.</lang> <w>mih</w>);
        <w>*mes</w>:
          <w>*miz</w> (<lang>OS.</lang> <w>mī̌</w>, <lang>OHG.</lang> <w>mir</w>);
        <w>*wīs</w> (<lang>Goth.</lang> <w>weis</w>):
          <w>*wiz</w> (<lang>OS.</lang> <w>wī̌</w>, <lang>OHG.</lang> <w>wir</w>);
        <w>*unz</w> (= <lang>OE.</lang> <lang>OS.</lang> <w>ūs</w>, <lang>OHG.</lang> <w>uns</w>, <lang>Indg.</lang> <w>*ns</w> with vocalic <c>n</c>, <ref>§ 54</ref>), the unaccented form of <w>*nes</w> = <lang>Skr.</lang> <w>nas</w>, <gloss>us</gloss>;
        <w>*unsiz</w> formed from <lang>Goth.</lang> <m>uns</m> + <m>iz</m>;
        <lang>Goth.</lang> <lang>OE.</lang> <lang>OS.</lang> <w>wi-t</w>, <lang>O.Icel.</lang> <w>vi-t</w> are unaccented plural forms with the addition of <m>-t</m> which is of obscure origin;
        <w>*uŋ-kiz</w> (<ref>§ 158</ref>) where <m>uŋ-</m> = the <m>un-</m> in <w>un-s</w>, <abbr>cp.</abbr> <lang>OE.</lang> <w>unc</w>, <lang>OS.</lang> <w>unk</w>.
        <w>*þū</w> (<lang>Lat.</lang> <w>tū</w>, <lang>O.Icel.</lang> <lang>OE.</lang> <w>þū</w>, <lang>OS.</lang> <w>thū</w>, <lang>OHG.</lang> <w>dū</w>):
          <w>*þu</w> (<lang>Gr.</lang> <w>σύ</w>, <lang>OE.</lang> <w>þu</w>, <lang>OS.</lang> <w>thu</w>, <lang>OHG.</lang> <w>du</w>);
        <w>*þek</w> (? <lang>OE.</lang> <w>þec</w>):
          <w>*þik</w> (<lang>O.Icel.</lang> <w>þik</w>, <lang>OS.</lang> <w>thik</w>,<pb n="122"/><lang>OHG.</lang> <w>dih</w>), the <lang>Goth.</lang> <grm>acc.</grm> and <grm>dat.</grm> had <c>u</c> from the <grm>nominative</grm>;
        <w>*þes</w>:
          <w>*þiz</w> (<lang>OS.</lang> <w>thī̌</w>, <lang>OHG.</lang> <w>dir</w>);
        <w>*jūs</w> (<lang>Lith.</lang> <w>jũs</w>):
          <w>*juz</w>, <lang>Goth.</lang> may represent either form.
        It is doubtful what were the original forms of <w>izwis</w> and <w>igqis</w> (<lang>OE.</lang> <w>inc</w>, <lang>OS.</lang> <w>ink</w>).
      </p>

      <p>
        <grm>Nom. sing.</grm> <w>is</w> (<lang>Lat.</lang> <w>is</w>);
        <w>in-a</w> (<lang>O.Lat.</lang> <w>im</w>, <lang>OS.</lang> <w>ina</w>, <lang>OHG.</lang> <w>in</w>), the final <c>-a</c> from <lang>prim. Germanic</lang> <c>-ō</c> is originally a preposition governing the <grm>acc.</grm> case like <lang>Skr.</lang> <w>ā́</w>, <gloss>up to</gloss>, used after accusatives;
        and similarly in <w>ita</w>, <w>þata</w>, <w>þana</w> (<ref>§ 265</ref>), <w>ƕana</w> (<ref>§ 273</ref>), the <c>-ō</c> is regularly preserved in <w>ƕanōh</w> (<ref>§ 275</ref>), <w>ƕarjanōh</w>, <w>ƕarjatōh</w> (<ref>§ 275</ref>), <w>þisƕanōh</w> (<ref>§ 276</ref>);
        <w>it-a</w> (<lang>Lat.</lang> <w>id</w>, <lang>OS.</lang> <w>it</w>, <lang>OHG.</lang> <w>iȥ</w>);
        <grm>gen.</grm> <w>is</w> from <lang>Indg.</lang> <w>*eso</w> (<lang>OHG.</lang> <lang>OS.</lang> <w>is</w> with <c>i</c> from <w>in</w>, <w>iȥ</w>; <w>ina</w>, <w>it</w>);
        <w>imma</w> from the <lang>Indg.</lang> <grm>instr.</grm> <w>*esmē</w>, <m>-ō</m> (<lang>OS.</lang> <lang>OHG.</lang> <w>imu</w>, <m>-ō</m>) with the assimilation of <c>-sm-</c> to <c>-mm-</c> after vowels;
        and similarly in <w>þamma</w> (<ref>§ 265</ref>), <w>ƕamma</w> (<ref>§ 273</ref>), <w>ƕammēh</w> (<ref>§ 275</ref>) where the <c>-ē</c> is regularly preserved.
        <w>eis</w>, <w>ins</w>, <w>im</w> (<lang>OS.</lang> <lang>OHG.</lang> <w>im</w>), <grm>neut. nom. acc. pl.</grm> <w>ija</w>, from <lang>prim. Germanic</lang> <w>*īs</w>, <w>ins</w>, <w>im-</w>, <w>*ijō</w> older <w>*ijā</w>;
        <w>izē</w>, formed from the <grm>gen. sing.</grm> <w>is</w> + the <grm>gen.</grm> ending <m>-ē</m> (<ref>§§ 87 (1), 179</ref>), and similarly <lang>OS.</lang> <lang>OHG.</lang> <w>iro</w> with <c>-o</c> from older <c>-ō̃n</c>.
        The original <lang>Indg.</lang> <grm>gen. pl.</grm> was <w>*eisō̃m</w> which would have become <w>*eizō</w> in <lang>Goth.</lang> and <w>*īro</w> in <lang>OS.</lang> <lang>OHG.</lang>
      </p>

      <p>
        <w>*sī</w> (<lang>Gr.</lang> <w>ἵ</w>, <lang>O.Ir.</lang> <lang>OHG.</lang> <w>sī</w>):
          <w>*si</w> (<lang>Goth.</lang> <lang>OHG.</lang> <w>si</w>);
        <w>ija</w> from <w>*ijōn</w> older <w>*ijām</w> (<abbr>cp.</abbr> <w>bandja</w>, <ref>§ 193</ref>);
        <w>izōs</w> from <w>*ezō̃z</w> older <w>*esā̃s</w> (<abbr>cp.</abbr> <w>gibōs</w>, <ref>§ 191</ref>);
        <w>izái</w> = <lang>Indg.</lang> <w>*esāĩ</w> (<abbr>cp.</abbr> <w>gibái</w>);
        <w>ijōs</w> = <lang>Indg.</lang> <w>*ijā̃s</w> (<abbr>cp.</abbr> <w>bandjōs</w>);
        <w>izō</w>, formed from the <w>iz-</w> in the <grm>gen. sing.</grm> + the <grm>gen.</grm> ending <m>-ō</m>, <abbr>cp.</abbr> the similar formation of <lang>OS.</lang> <lang>OHG.</lang> <w>iro</w>.
        The regular form would have been <w>*eizō</w>, see above.
      </p>
    </div>
  </div>

  <div type="subsubchapter" n="2">
    <head>2. Reflexive.</head>

    <div type="section" n="262">
      <p>
        <label>§ 262.</label>
      </p>

      <table>
        <row> <cell><grm>Acc.</grm></cell> <cell><w>sik</w>, <gloss>oneself</gloss></cell> </row>
        <row> <cell><grm>Gen.</grm></cell> <cell><w>seina</w></cell>        </row>
        <row> <cell><grm>Dat.</grm></cell> <cell><w>sis</w></cell>          </row>
      </table>

      <pb n="123"/>
      <p>
        The reflexive pronoun originally referred to the chief person of the sentence (generally the subject), irrespectively as to whether the subject was the first, second, or third person singular or plural.
        This usage remained in <lang>Sanskrit</lang>, but in the <lang>Germanic</lang> languages the pronouns of the first and second person came to be used reflexively already in <lang>prim. Germanic</lang>, and then the original reflexive pronoun became restricted to the third person.
        In <lang>Goth.</lang> <w>sik</w>, <w>seina</w>, <w>sis</w> were used for both numbers and all genders.
        <w>sik</w> from <lang>prim. Germ.</lang> <m>se</m>+<m>ke</m> (<ref>§ 261</ref>), <lang>OHG.</lang> <w>sih</w>, <abbr>cp.</abbr> <lang>Gr.</lang> <w>ἕ</w> from <w>*σε</w>, <lang>Lat.</lang> <w>sē</w>;
        <w>seina</w> is of the same origin as <w>meina</w>, <w>þeina</w> (<ref>§ 261</ref>);
        on <w>sis</w> see <ref>§ 261</ref>.
      </p>
    </div>
  </div>

  <div type="subsubchapter" n="3">
    <head>3. Possessive.</head>

    <div type="section" n="263">
      <p>
        <label>§ 263.</label>
        The possessive pronouns
        <w>meins</w>, <gloss>my</gloss>;
        <w>þeins</w>, <gloss>thy</gloss>;
        <w>*seins</w>, <gloss>his</gloss>,
        are originally old locatives, <lang>Indg.</lang> <w>*mei</w>, <w>*tei</w>, <w>*sei</w> with the addition of the nominal suffix <m>-no-</m>, whence <lang>prim. Germanic</lang> <grm>masc. nom.</grm> <w>*mīnaz</w>, <w>*þīnaz</w>, <w>*sīnaz</w>; <grm>fem. nom.</grm> <w>*mīnō</w>, <w>*þīnō</w>, <w>*sīnō</w>.
        Only the <grm>acc. gen. dat. sing. and pl.</grm> of <w>*seins</w> occur.
        This form of the possessive pronoun is only used when it relates to the subject of its own sentence.
        When it relates to any word other than the subject of its own sentence, it is expressed by the <grm>gen.</grm> case of the personal pronoun <grm>masc. and neut. sing.</grm> <w>is</w>, <grm>plural</grm> <w>izē</w>;
        <grm>fem. sing.</grm> <w>izōs</w>, <grm>plural</grm> <w>izō</w>.
        The <grm>nom.</grm> of the third person for both <grm>sing.</grm> and <grm>plural</grm> all genders is expressed by the <grm>gen.</grm> case of the personal pronoun (<ref>§ 260</ref>).
        See <ref>§ 431</ref>.
      </p>

      <p>
        The remaining possessive pronouns were formed from the personal pronouns by means of the <lang>Indg.</lang> comparative suffix <m>-ero-</m>, <lang>prim. Germanic</lang> <m>-era-</m>, as
        <w>unsar</w>, <gloss>our</gloss>;
        <w>*ugkar</w>, <gloss>of us two</gloss>;
        <w>izwar</w>, <gloss>your</gloss>;
        <w>igqar</w>, <gloss>of you two</gloss>.
      </p>
    </div>

    <div type="section" n="264">
      <p>
        <label>§ 264.</label>
        The possessive pronouns are declined according to the strong declension like <w>blinds</w> (<ref>§ 226</ref>).
        The possessive pronouns ending in <m>-ar</m> do not have the form in<pb n="124"/><m>-ata</m> in the <grm>nom. acc. sing. neut.</grm>
        On the <grm>nom. sing. masc.</grm> <w>unsar</w>, &amp;c., see <ref>§ 175</ref>:—
      </p>

      <table>
        <row> <cell/>                       <cell><grm>Sing.</grm></cell>                                                                         </row>
        <row> <cell/>                       <cell><grm>Masc.</grm></cell> <cell><grm>Neut.</grm></cell>             <cell><grm>Fem.</grm></cell>  </row>
        <row> <cell><grm>Nom.</grm></cell>  <cell><w>meins</w></cell>     <cell><w>mein</w>, <w>meinata</w></cell>  <cell><w>meina</w></cell>     </row>
        <row> <cell/>                       <cell><w>unsar</w></cell>     <cell><w>unsar</w></cell>                 <cell><w>unsara</w></cell>    </row>
        <row> <cell><grm>Acc.</grm></cell>  <cell><w>meinana</w></cell>   <cell><w>mein</w>, <w>meinata</w></cell>  <cell><w>meina</w></cell>     </row>
        <row> <cell/>                       <cell><w>unsarana</w></cell>  <cell><w>unsar</w></cell>                 <cell><w>unsara</w></cell>    </row>
        <row> <cell/>                       <cell><w>seinana</w></cell>   <cell><w>sein</w>, <w>seinata</w></cell>  <cell><w>seina</w></cell>     </row>
      </table>
    </div>
  </div>

  <div type="subsubchapter" n="4">
    <head>4. Demonstrative.</head>

    <div type="section" n="265">
      <p>
        <label>§ 265.</label>
        The simple demonstrative <w>sa</w>, <w>þata</w>, <w>sō</w> was used both as demonstrative pronoun <gloss>this, that</gloss>, and as definite article, <gloss>the</gloss>.
      </p>

      <table>
        <row> <cell><grm>Sing.</grm></cell>                                                            </row>
        <row> <cell/>           <cell><grm>Masc.</grm></cell>  <cell><grm>Neut.</grm></cell>  <cell><grm>Fem.</grm></cell>   </row>
        <row> <cell><grm>Nom.</grm></cell> <cell><w>sa</w></cell>     <cell><w>þata</w></cell>   <cell><w>sō</w></cell>     </row>
        <row> <cell><grm>Acc.</grm></cell> <cell><w>þana</w></cell>   <cell><w>þata</w></cell>   <cell><w>þō</w></cell>     </row>
        <row> <cell><grm>Gen.</grm></cell> <cell><w>þis</w></cell>    <cell><w>þis</w></cell>    <cell><w>þizōs</w></cell>  </row>
        <row> <cell><grm>Dat.</grm></cell> <cell><w>þamma</w></cell>  <cell><w>þamma</w></cell>  <cell><w>þizái</w></cell>  </row>
        <row> <cell><grm>Plur.</grm></cell>                                                            </row>
        <row> <cell><grm>Nom.</grm></cell> <cell><w>þái</w></cell>    <cell><w>þō</w></cell>     <cell><w>þōs</w></cell>    </row>
        <row> <cell><grm>Acc.</grm></cell> <cell><w>þans</w></cell>   <cell><w>þō</w></cell>     <cell><w>þōs</w></cell>    </row>
        <row> <cell><grm>Gen.</grm></cell> <cell><w>þizē</w></cell>   <cell><w>þizē</w></cell>   <cell><w>þizō</w></cell>   </row>
        <row> <cell><grm>Dat.</grm></cell> <cell><w>þáim</w></cell>   <cell><w>þáim</w></cell>   <cell><w>þáim</w></cell>   </row>
      </table>

      <p>
        In the parent <lang>Indg.</lang> language the <grm>nom. sing. masc. and fem.</grm> was <w>*so</w>, <w>*sā</w> = <lang>Gr.</lang> <w>ὁ</w>, <w>ἡ</w>, <lang>Goth.</lang> <w>sa</w>, <w>sō</w>.
        All the other cases of the <grm>sing.</grm> and <grm>pl.</grm> were formed from the stems <m>te-</m>, <m>to-</m>, <m>toi-</m>;
        <m>tā-</m>, <m>tai-</m>, as <grm>acc. sing.</grm> <lang>Gr.</lang> <w>τόν</w>, <w>τήν</w>, <lang>Lat.</lang> <w>is-tum</w>, <w>is-tam</w>, <lang>Goth.</lang> <w>þan-a</w>, <w>þō</w>;
        <grm>nom. pl.</grm> <lang>Gr.</lang> <w>τοί</w>, <w>ταί</w>, <lang>Lat.</lang> <w>is-tī</w>, <w>is-tae</w>, <lang>Goth.</lang> <w>þái</w>, <w>þōs</w>.
      </p>
      <pb n="125"/>
      <p>
        <w>sa</w> = <lang>Skr.</lang> <w>sá</w>, <lang>Gr.</lang> <w>ὁ</w> <lang>OE.</lang> <w>sē̌</w>;
        <w>þan-a</w> (<lang>OE.</lang> <w>þon-e</w>, <lang>OS.</lang> <w>then-a</w>, <w>than-a</w>, <lang>OHG.</lang> <w>den</w>), on the final <c>-a</c> see <ref>§ 261</ref>, <abbr>cp.</abbr> <lang>Skr.</lang> <w>tám</w>, <lang>Gr.</lang> <w>τόν</w>, <lang>Lat.</lang> <w>is-tum</w>;
        <w>þat-a</w>, originally <grm>acc.</grm> only (<ref>§ 261</ref>), but in <lang>Goth.</lang> it came to be used for the <grm>nom.</grm> also (<lang>O.Icel.</lang> <w>þat</w>, <lang>OE.</lang> <w>þæt</w>, <lang>OS.</lang> <w>that</w>, <lang>OHG.</lang> <w>daȥ</w>), <abbr>cp.</abbr> <lang>Gr.</lang> <w>τό</w>, <lang>Lat.</lang> <w>is-tud</w> = <lang>Indg.</lang> <w>*tod</w>;
        <w>þis</w> (<lang>OS.</lang> <w>thes</w>, <lang>OHG.</lang> <w>des</w>) = <lang>prim. Germ.</lang> <w>*þesa</w>, <lang>Indg.</lang> <w>*teso</w>;
        <w>þamma</w> (<abbr>cp.</abbr> <lang>OS.</lang> <w>themu</w>, <lang>OHG.</lang> <w>demu</w>) from <lang>Indg.</lang> <grm>instr.</grm> <w>*tosmē</w>, <c>-ō</c> (<ref>§ 261</ref>), <abbr>cp.</abbr> <w>ƕammēh</w> (<ref>§ 275</ref>);
        <w>þái</w> (<lang>OE.</lang> <w>þā</w>, <lang>OS.</lang> <w>thē</w>, <lang>OHG.</lang> <w>dē</w>), <abbr>cp.</abbr> <lang>Gr.</lang> <w>τοί</w>, <lang>Lat.</lang> <w>is-tī</w>;
        <w>þans</w> = <lang>Gr. (Cretan dial.)</lang> <w>τόνς</w>;
        <grm>nom. acc. neut.</grm> <w>þō</w>, <abbr>cp.</abbr> <lang>Skr.</lang> <w>tā́</w>, <lang>Lat.</lang> <w>is-ta</w>, <lang>Indg.</lang> <w>*tā</w>;
        <w>þizē</w>, formed from the <grm>gen. sing.</grm> <w>þis</w> + the <grm>gen. pl.</grm> ending <m>-ē</m> (<ref>§§ 87 (1), 179</ref>), the regular <lang>Goth.</lang> form would have been <w>*þáizē</w>, which has been preserved in the adjectives as <w>blindáizē</w> (<ref>§ 226</ref>), the <lang>prim. Germanic</lang> form was <w>*þaizō̃n</w> (<lang>O.Icel.</lang> <w>þeira</w>, <lang>OE.</lang> þāra), <lang>Indg.</lang> <w>*toisō̃m</w>;
        <w>þáim</w> (<abbr>cp.</abbr> <lang>O.Icel.</lang> <w>þeim</w>, <lang>OE.</lang> <w>þǣm</w>, <lang>OHG.</lang> <w>dēm</w>) from <lang>prim. Germ.</lang> <w>*þaimiz</w> (<ref>§ 175</ref>) with <m>ai</m> from the <grm>nom. plural</grm>.
      </p>
      <p>
        <w>sō</w> = <lang>Skr.</lang> <w>sā́</w>, <lang>Gr. Doric</lang> <w>ᾱ́</w>, <lang>Att. Ionic</lang> <w>ἡ</w>, <lang>O.Icel.</lang> <w>sū</w>;
        <w>þō</w> = <lang>Skr.</lang> <w>tā́m</w>, <lang>Gr.</lang> <w>τᾱ́ν</w>, <w>τήν</w>, <lang>Lat.</lang> <w>is-tam</w>;
        <w>þizōs</w> (<lang>OS.</lang> <w>thera</w>, <lang>OHG.</lang> <w>dera</w>) from <lang>prim. Germanic</lang> <w>*þezō̃s</w>, <lang>Indg.</lang> <w>*tesā̌s</w>, the <c>ái</c> in adjectival forms like <w>blindáizōs</w> was from the <grm>genitive plural</grm>;
        <w>þizái</w> from <lang>prim. Germanic</lang> <w>*þezōĩ</w> = <lang>Indg.</lang> <w>*tesāĩ</w>;
        <grm>nom. acc. pl.</grm> <w>þōs</w> from <lang>prim. Germanic</lang> <w>*þō̃s</w> = <lang>Skr.</lang> <w>tā́s</w>, <lang>Lat.</lang> <w>is-tās</w>, <lang>Indg.</lang> <w>*tā̃s</w>;
        <w>þizō</w>, with <m>þiz-</m> from the <grm>gen. sing.</grm> + <m>-ō</m> from older <m>-ō̃n</m>, the ending of the <grm>gen. plural</grm>.
        The regular <lang>Goth.</lang> form would be <w>*þáizō</w> from <lang>prim. Germanic</lang> <w>*þaizō̃n</w>, corresponding to an <lang>Indg.</lang> <w>*toisō̃m</w> with <m>oi</m> from the masculine.
        The <m>-áizō</m> has been preserved in adjectival forms like <w>blindáizō</w> (<ref>§ 226</ref>).
        The original <grm>gen. pl. fem.</grm> was <w>*tā́sō̃m</w> which was preserved in <lang>Skr.</lang> <w>tā́sām</w> <lang>Gr. (Homer)</lang> <w>τᾱ́ων</w> from <w>*τᾱ́σων</w>.
      </p>

      <div type="note">
        <list>
          <item n="1">
            <p>
              <label>Note.—</label>
              1. An <grm>instrumental neut. sing.</grm> has been preserved in the phrase <phr>ni þē haldis</phr>, <gloss>none the more</gloss>, and as a factor in several conjunctions:
              <w>bi-þē</w>, <gloss>whilst</gloss>;
              <w>jaþ-þē</w>, <gloss>and if</gloss>;
              <w>þē-ei</w>,<pb n="126"/><gloss>that</gloss>, &amp;c.;
              and also an old locative in the conjunction <w>þei</w> (= <lang>Doric Gr.</lang> <w>τεῖ-δε</w>, <gloss>here</gloss>), <gloss>that</gloss>.
            </p>
          </item>
          <item n="2">
            <p>
              2. The final <c>a</c> in <w>þata</w> is usually elided before <w>ist</w>: <phr>þat’ ist</phr>.
            </p>
          </item>
        </list>
      </div>
    </div>

    <div type="section" n="266">
      <p>
        <label>§ 266.</label>
        The compound demonstrative pronoun is formed from the simple one by affixing the enclitic particle <w>-uh</w>.
        The origin of this particle is unknown, see <ref>§ 73 note</ref>.
      </p>

      <table>
        <row> <cell/> <cell cols="3"><grm>Sing.</grm></cell>                                                                               </row>
        <row> <cell/>           <cell><grm>Masc.</grm></cell> <cell><grm>Neut.</grm></cell>  <cell><grm>Fem.</grm></cell> </row>
        <row> <cell><grm>Nom.</grm></cell> <cell><w>sah</w>, <gloss>this, that</gloss></cell>  <cell><w>þatuh</w></cell>  <cell><w>sōh</w></cell>      </row>
        <row> <cell><grm>Acc.</grm></cell> <cell><w>þanuh</w></cell>    <cell><w>þatuh</w></cell>  <cell><w>þōh</w></cell>      </row>
        <row> <cell><grm>Gen.</grm></cell> <cell><w>þizuh</w></cell>    <cell><w>þizuh</w></cell>  <cell><w>þizōzuh</w></cell>  </row>
        <row> <cell><grm>Dat.</grm></cell> <cell><w>þammuh</w></cell>   <cell><w>þammuh</w></cell> <cell><w>þizáih</w></cell>   </row>
        <row> <cell/> <cell cols="3"><grm>Plur.</grm></cell>                                                                        </row>
        <row> <cell><grm>Nom.</grm></cell> <cell><w>þáih</w></cell>     <cell><w>þōh</w></cell>    <cell><w>þōzuh</w></cell>    </row>
        <row> <cell><grm>Acc.</grm></cell> <cell><w>þanzuh</w></cell>   <cell><w>þōh</w></cell>    <cell><w>þōzuh</w></cell>    </row>
        <row> <cell><grm>Gen.</grm></cell> <cell><w>þizēh</w></cell>    <cell><w>þizēh</w></cell>  <cell><w>þizōh</w></cell>    </row>
        <row> <cell><grm>Dat.</grm></cell> <cell><w>þáimuh</w></cell>   <cell><w>þáimuh</w></cell> <cell><w>þáimuh</w></cell>   </row>
      </table>

      <div type="note">
        <list>
          <item n="1">
            <p>
              <label>Note.—</label>
              1. Of the plural of all genders only the <grm>nom. masc.</grm> is extant, and of the <grm>fem. sing.</grm> only the <grm>nom.</grm> is found.
            </p>
          </item>
          <item n="2">
            <p>
              2. Where the cases of the simple pronoun end in <c>-a</c> this <c>a</c> is elided before the <c>u</c> (except in the <grm>nom. sing. masc.</grm>), but after a long vowel or a diphthong the <c>u</c> of <c>uh</c> is elided.
              On the <c>z</c> in <w>þizuh</w>, <abbr>&amp;c.</abbr>, see <ref>§§ 175 note 2, 261</ref>.
              </p>
          </item>
          <item n="3">
            <p>
              3. The instrumental occurs in the adverb <w>bi-þēh</w>, <gloss>after that, then afterward</gloss>.
            </p>
          </item>
        </list>
      </div>
    </div>

    <div type="section" n="267">
      <p>
        <label>§ 267.</label>
        Of the demonstrative pronoun <m>hi-</m>, formed from the <lang>Indg.</lang> stem <m>*ki-</m> (<abbr>cp.</abbr> <lang>Lat.</lang> <w>ci-s</w>, <w>ci-ter</w>, <gloss>on this side</gloss>), only the <grm>acc.</grm> and <grm>dat. sing.</grm> of the <grm>masc.</grm> and <grm>neut.</grm> have been preserved in a few adverbial phrases of time, as
        <phr>himma daga</phr>, <gloss>on this day, to-day</gloss>;
        <phr>und hina dag</phr>, <gloss>to this day</gloss>;
        <phr>fram himma</phr>, <gloss>henceforth</gloss>;
        <phr>und hita</phr>, <phr>und hita nu</phr>, <gloss>till now, hitherto</gloss>.
        In <lang>OE.</lang> it was declined in full and used as the personal pronoun of the third person for all genders.
        In <lang>OS.</lang> and <lang>OHG. (Franconian dial.)</lang> it was used for the<pb n="127"/><grm>masc. nom. sing.</grm> of the third person, as <lang>OS.</lang> <w>hē̆</w>, <lang>OHG.</lang> <w>hē</w> beside <w>er</w>, <gloss>he</gloss>. 
        The <grm>instr. sing.</grm> occurs in
        <lang>OS.</lang> <w>hiu-du</w>, <lang>OHG.</lang> <w>hiu-tu</w>, <gloss>to-day</gloss>;
        <lang>OHG.</lang> <w>hī-naht</w>, <gloss>to-night</gloss>.
      </p>
    </div>

    <div type="section" n="268">
      <p>
        <label>§ 268.</label>
        <w>jáins</w>, <gloss>that, yon</gloss>, is declined like <w>blinds</w> (<ref>§ 226</ref>). The <grm>nom. acc. sing. neut.</grm> is always <w>jáinata</w>.
      </p>
    </div>

    <div type="section" n="269">
      <p>
        <label>§ 269.</label>
        <w>silba</w>, <gloss>self</gloss>;
        and <w>sama</w>, <gloss>same</gloss>;
        are declined like <w>blinda</w> (<ref>§ 237</ref>).
      </p>
    </div>
  </div>

  <div type="subsubchapter" n="5">
    <head>5. Relative</head>

    <div type="section" n="270">
      <p>
        <label>§ 270.</label>
        A relative pronoun proper did not exist in <lang>prim. Germanic</lang>.
        The separate Germanic languages expressed it in various ways.
        In <lang>O.Icel.</lang> it was generally expressed by the particles <w>sem</w>, <w>es</w> (later <w>er</w>) and the conjunction <w>at</w>, <gloss>that</gloss>;
        in <lang>OE.</lang> by the relative particle <w>þē̆</w> alone or in combination with the personal or the simple demonstrative pronoun;
        in <lang>OS.</lang> and <lang>OHG.</lang> generally by the simple demonstrative;
        and in <lang>Goth.</lang> by affixing to simple demonstrative or personal pronouns the particle <w>ei</w> (= <lang>Gr.</lang> <w>εἰ</w>, <gloss>if</gloss>; <w>εἶ-τα</w>, <gloss>then</gloss>) which is originally the <grm>loc. sing.</grm> of the pronominal stem <m>*e-</m>, <grm>nom.</grm> <w>*es</w>;
        <grm>acc.</grm> <w>*em</w> (= <lang>O.Lat.</lang> <w>em</w>), <grm>gen.</grm> <w>*e-so</w>, <grm>instr.</grm> <w>*e-smē</w>, <m>-ō</m> = <lang>Goth.</lang> <w>is</w>, <w>imma</w> (<ref>§ 261</ref>).
      </p>
    </div>

    <div type="section" n="271">
      <p>
        <label>§ 271.</label>
        The relative pronoun of the third person is expressed by affixing the particle <m>ei</m> to the simple demonstrative <w>sa</w>, <w>þata</w>, <w>sō</w>, and is declined as follows:—
      </p>

      <table>
        <row> <cell/> <cell cols="3"><grm>Sing.</grm></cell>                                                              </row>
        <row> <cell/>                       <cell><grm>Masc.</grm></cell> <cell><grm>Neut.</grm></cell> <cell><grm>Fem.</grm></cell>  </row>
        <row> <cell><grm>Nom.</grm></cell>  <cell><w>saei</w></cell>      <cell><w>þatei</w></cell>     <cell><w>sōei</w></cell>      </row>
        <row> <cell><grm>Acc.</grm></cell>  <cell><w>þanei</w></cell>     <cell><w>þatei</w></cell>     <cell><w>þōei</w></cell>      </row>
        <row> <cell><grm>Gen.</grm></cell>  <cell><w>þizei</w></cell>     <cell><w>þizei</w></cell>     <cell><w>þizōzei</w></cell>   </row>
        <row> <cell><grm>Dat.</grm></cell>  <cell><w>þammei</w></cell>    <cell><w>þammei</w></cell>    <cell><w>þizáiei</w></cell>   </row>
        <row> <cell/>                       <cell cols="3"><grm>Plur.</grm></cell>                                                    </row>
        <row> <cell><grm>Nom.</grm></cell>  <cell><w>þáiei</w></cell>     <cell><w>þōei</w></cell>      <cell><w>þōzei</w></cell>     </row>
        <row> <cell><grm>Acc.</grm></cell>  <cell><w>þanzei</w></cell>    <cell><w>þōei</w></cell>      <cell><w>þōzei</w></cell>     </row>
        <row> <cell><grm>Gen.</grm></cell>  <cell><w>þizēei</w></cell>    <cell><w>þizēei</w></cell>    <cell><w>*þizōei</w></cell>   </row>
        <row> <cell><grm>Dat.</grm></cell>  <cell><w>þáimei</w></cell>    <cell><w>þáimei</w></cell>    <cell><w>þáimei</w></cell>    </row>
      </table>

      <pb n="128"/>

      <div type="note">
        <list>
          <item n="1">
            <p>
              <label>Note.—</label>
              1.
              An <grm>instrumental neut.</grm> <w>þē-ei</w> also occurs, but only as a conjunction.
              <w>þatei</w> is also used as a conjunction.
            </p>
          </item>
          <item n="2">
            <p>
              2.
              Where the cases of the simple pronoun end in <c>-a</c> this <c>-a</c> is elided before the particle <w>ei</w> (except in the <grm>nom. sing. masc.</grm>).
              On the <c>z</c> in <w>þizei</w>, <abbr>&amp;c.</abbr>, see <ref>§§ 175 note, 261</ref>.
            </p>
          </item>
          <item n="3">
            <p>
              3.
              Besides the <grm>nom. sing.</grm> forms <w>saei</w>, <w>sōei</w>, there also occur forms made from the personal pronouns, thus <grm>masc.</grm> <w>izei</w> (from <w>is</w> + <w>ei</w>);
              <grm>fem.</grm> <w>sei</w> (from <w>si</w> + <w>ei</w>), which is more frequently met with than <w>sōei</w>.
              Instead of <w>izei</w> the form <w>izē</w> occasionally occurs (<abbr>cp.</abbr> <ref>§ 5</ref>).
              The form <w>izei</w> (<w>izē</w>) is sometimes also used for the <grm>nom. pl. masc.</grm>;
              <phr>þái sind þái izē</phr>, <gloss>these are they who</gloss>;
              <phr>atsaíƕip faúra liugnapraúfētum þáim izei qimand at izwis</phr>, <gloss>beware of false prophets, of them who come to you</gloss>.
            </p>
            <p>
              Some scholars assume that <w>sei</w> is an indeclinable demonstrative particle representing an old locative like <lang>Latin</lang> <w>sī</w>, <gloss>if</gloss>;
              <w>sic</w> from <w>*sei-ke</w>, <gloss>so, thus</gloss>;
              and that <w>izei</w> is from an older <w>*e-sei</w> (<abbr>cp.</abbr> <lang>Gr.</lang> <w>ἐ-κεῖ</w>, <gloss>there</gloss>), where <m>e-</m> is the pronominal stem mentioned in <ref>§ 270</ref>.
              At a later period <w>sei</w> and <w>izei</w> came to be regarded as compounds of <w>si</w> + <w>ei</w> and <w>is</w> + <w>ei</w>.
              This theory has much in its favour, because it explains why <w>sei</w> and <w>izei</w> have no oblique cases and why <w>izei</w> is used for the <grm>masc. nom. singular and plural</grm>.
            </p>
          </item>
        </list>
      </div>
    </div>

    <div type="section" n="272">
      <p>
        <label>§ 272.</label>
        The relative pronoun for the first and second persons is expressed by suffixing <m>ei</m> to the respective personal pronouns, thus
        <w>ikei</w>, <gloss>(I) who</gloss>;
        <w>þuei</w>, <gloss>(thou) who</gloss>;
        <w>þukei</w>, <gloss>(thee) whom</gloss>;
        <w>þuzei</w>, <gloss>(to thee) whom</gloss>;
        <w>juzei</w>, <gloss>(ye) who</gloss>;
        <grm>dat. pl.</grm> <w>izwizei</w>, <gloss>(to you) whom</gloss>.
      </p>
    </div>
  </div>

  <div type="subsubchapter" n="6">
    <head>6. Interrogative</head>

    <div type="section" n="273">
      <p>
        <label>§ 273.</label>
        The parent <lang>Indg.</lang> language had two stems from which the interrogative pronoun was formed, <abbr>viz.</abbr> <m>qo-</m> and <m>qi-</m> with labialized <c>q</c> (<ref>§§ 127, 134</ref>).
        The former occurs in <lang>Gr.</lang> <w>πό-τερος</w>, <gloss>which of two?</gloss>, <lang>Goth.</lang> <w>ƕas</w>, <lang>OE.</lang> <w>hwā̌</w>, <gloss>who?</gloss>, from an original form <w>*qos</w>;
        <lang>Lat.</lang> <w>quod</w>, <lang>Goth.</lang> <w>ƕa</w>, <lang>O.Icel.</lang> <w>huat</w>, <lang>OS.</lang> <w>hwat</w>, <lang>OHG.</lang> <w>hwaȥ</w>, <lang>OE.</lang> <w>hwæt</w>, <gloss>what?</gloss>, from an original form <w>*qod</w>. And the latter occurs in <lang>Gr.</lang> <w>τίς</w>,<pb n="129"/><lang>Lat.</lang> <w>quis</w>, <gloss>who?</gloss>, from an original form <w>*qis</w>;
        <lang>Goth.</lang> <w>ƕileiks</w>, <lang>OE.</lang> <w>hwilc</w>, <gloss>what sort of?</gloss>
      </p>
      <p>
        Of the simple interrogative pronoun, only singular forms occur.
      </p>

      <table>
        <row> <cell/>           <cell><grm>Masc.</grm></cell>    <cell><grm>Neut.</grm></cell>    <cell><grm>Fem.</grm></cell>   </row>
        <row> <cell><grm>Nom.</grm></cell> <cell><w>ƕas</w>, <gloss>who</gloss></cell> <cell><w>ƕa</w>, what</cell> <cell><w>ƕō</w></cell>     </row>
        <row> <cell><grm>Acc.</grm></cell> <cell><w>ƕana</w></cell>     <cell><w>ƕa</w></cell>       <cell><w>ƕō</w></cell>     </row>
        <row> <cell><grm>Gen.</grm></cell> <cell><w>ƕis</w></cell>      <cell><w>ƕis</w></cell>      <cell><w>*ƕizōs</w></cell> </row>
        <row> <cell><grm>Dat.</grm></cell> <cell><w>ƕamma</w></cell>    <cell><w>ƕamma</w></cell>    <cell><w>ƕizái</w></cell>  </row>
      </table>

      <div type="note">
        <list>
          <item n="1">
            <p>
              <label>Note.—</label>
              1. An <grm>instrumental neut.</grm> <w>ƕē</w> from <lang>prim. Germanic</lang> <w>*χwē</w>, <gloss>how</gloss>, is also found.
            </p>
          </item>
          <item n="2">
            <p>
              2. A trace of the <grm>plural</grm> occurs in the compound form <w>ƕanzuh</w> (<ref>§ 275 note</ref>);
              <phr>insandida ins twans ƕanzuh</phr>, <gloss>he sent them forth two and two</gloss>.
            </p>
          </item>
          <item n="3">
            <p>
              3. On <w>ƕas</w>, <w>ƕa</w>, <w>ƕō</w>, used as an indefinite pronoun, see <ref>§ 279</ref>.
            </p>
          </item>
        </list>
      </div>

      <p>
        The <lang>prim. Germanic</lang> forms were:
        <grm>nom.</grm>
        <w>*χwas</w> =
        <lang>Skr.</lang> <w>kás</w>,
        <lang>Indg.</lang> <w>*qos</w>;

        <w>*χwat</w> (<lang>Lat.</lang> <w>quod</w>, <lang>O.Icel.</lang> <w>hvat</w>, <lang>OE.</lang> <w>hwæt</w>, <lang>OS.</lang> <w>hwat</w>, <lang>OHG.</lang> <w>hwaȥ</w>), <lang>Goth</lang> <w>ƕa</w> was probably the unaccented form when used as an <abbr>indef.</abbr> pronoun (<ref>§ 279</ref>), see <ref>§ 87, (2)</ref>;

        <w>*χwō</w> = <lang>Skr.</lang> <w>kā́</w>, <lang>Indg.</lang> <w>*qā́</w>;

        <grm>acc.</grm> <w>*χwanō</w> = <lang>OE.</lang> <w>hwone</w> (<grm>§ 261</grm>);

        <w>*χwat</w>;

        <w>*χwōn</w>, <lang>Skr.</lang> <w>kā́m</w>, <lang>Indg.</lang> <w>*qām</w>;

        <grm>gen.</grm> <w>*χwesa</w> (<lang>Gr. (Homer)</lang> <w>τέο</w> from <w>*τέσο</w>, <lang>O.Bulgarian</lang> <w>česo</w>, <lang>O.Icel.</lang> <w>hvess</w>, <lang>OS.</lang> <lang>OHG.</lang> <w>hews</w>);

        <grm>dat.</grm> <w>*χwammē</w>, <m>-ō</m> = <lang>Indg.</lang> <w>*qo-smē</w>, <m>-ō</m> (<ref>§ 261</ref>);
        <w>*χwesai</w>, <abbr>cp.</abbr> <w>gibái</w> (<ref>§ 191</ref>).
      </p>

    </div>

    <div type="section" n="274">
      <p>
        <label>§ 274.</label>
        <grm>Nom. sing. masc. and neut.</grm> <w>ƕaþar</w>, <gloss>which of two</gloss> (other cases do not occur);
        <w>ƕarjis</w>, <gloss>which (out of many)</gloss>, inflected like <w>midjis</w> (<ref>§ 228</ref>), except that the <grm>neut. nom. sing.</grm> always ends in <m>-ata</m>;
        <w>ƕileiks</w>, <gloss>what sort of</gloss>;
        <w>ƕēláuþs</w> (<grm>fem.</grm> <w>ƕēláuda</w>), <gloss>how great</gloss>;
        <w>swaleiks</w>, <gloss>such</gloss>;
        <w>swaláuþs</w> (<grm>fem.</grm> <w>swaláuda</w>), <gloss>so great</gloss>.
        The extant cases of the last four words are inflected like <w>blinds</w> (<ref>§ 226</ref>).
      </p>
    </div>
  </div>
  <pb n="130"/>
  <div type="subsubchapter" n="7">
    <head>7. Indefinite</head>

    <div type="section" n="275">
      <p>
        <label>§ 275.</label>
        From <w>ƕas</w>, <w>ƕarjis</w>, <w>ƕaþar</w> are formed by means of the particle <w>uh</w> (<ref>§ 266</ref>) the three indefinite pronouns <w>ƕazuh</w>, <gloss>each, every</gloss>;
        <w>ƕarjizuh</w>, <gloss>each, every</gloss>;
        <w>ƕaþaruh</w>, <gloss>each of two</gloss>;
        but of the last only the <grm>dat. masc.</grm> occurs, <w>ƕaþarammēh</w> (and in the form <w>áinƕaþarammēh</w>, <gloss>to each one of two</gloss>).
        The other two are declined thus:—
      </p>

      <table>
        <row> <cell><grm>Sing.</grm></cell>                                                              </row>
        <row> <cell/>           <cell><grm>Masc.</grm></cell>  <cell><grm>Neut.</grm></cell>  <cell><grm>Fem.</grm></cell>     </row>
        <row> <cell><grm>Nom.</grm></cell> <cell><w>ƕazuh</w></cell>  <cell><w>ƕah</w></cell>    <cell><w>ƕōh</w></cell>      </row>
        <row> <cell><grm>Acc.</grm></cell> <cell><w>ƕanōh</w></cell>  <cell><w>ƕah</w></cell>    <cell><w>ƕōh</w></cell>      </row>
        <row> <cell><grm>Gen.</grm></cell> <cell><w>ƕizuh</w></cell>  <cell><w>ƕizuh</w></cell>  <cell><w>ƕizōzuh</w></cell>  </row>
        <row> <cell><grm>Dat.</grm></cell> <cell><w>ƕammēh</w></cell> <cell><w>ƕammēh</w></cell> <cell><w>ƕizáih</w></cell>   </row>
      </table>

      <div type="note">
        <p>
          <label>Note.—</label>
          Of the <grm>fem.</grm> only the <grm>nom.</grm> occurs. <grm>Acc. pl. masc.</grm> <w>ƕanzuh</w> also occurs (<ref>§ 273 note 2</ref>).
        </p>
      </div>
  
      <table>
        <row> <cell><grm>Sing.</grm></cell>                                                                        </row>
        <row> <cell/>           <cell><grm>Masc.</grm></cell>      <cell><grm>Neut.</grm></cell>      <cell><grm>Fem.</grm></cell>       </row>
        <row> <cell><grm>Nom.</grm></cell> <cell><w>ƕarjizuh</w></cell>   <cell><w>ƕarjatōh</w></cell>   <cell><w>ƕarjōh</w></cell>     </row>
        <row> <cell><grm>Acc.</grm></cell> <cell><w>ƕarjanōh</w></cell>   <cell><w>ƕarjatōh</w></cell>   <cell><w>harjōh</w></cell>     </row>
        <row> <cell><grm>Gen.</grm></cell> <cell><w>ƕarjizuh</w></cell>   <cell><w>ƕarjizuh</w></cell>   <cell><w>ƕarjizōzuh</w></cell> </row>
        <row> <cell><grm>Dat.</grm></cell> <cell><w>ƕarjammēh</w></cell>  <cell><w>ƕarjammēh</w></cell>  <cell><w>ƕarjáih</w></cell>    </row>
      </table>

      <div type="note">
        <list>
          <item>
            <p>
              <label>Note.—</label>
              1. Of the <grm>neut.</grm> only the <grm>nom.</grm> and of the <grm>fem.</grm> only the <grm>acc.</grm> occurs.
            </p>
          </item>
          <item>
            <p>
              2. The uninflected form <grm>áin-</grm> prefixed to <w>ƕarjizuh</w> forms the compound <w>áinƕarjizuh</w>, <gloss>every one</gloss>.
              The following cases are found: <grm>masc. sing. nom.</grm> <w>áinƕarjizuh</w>, <grm>acc.</grm> <w>áinƕarjanōh</w>, <grm>gen.</grm> <w>áinƕarjizuh</w>, <grm>dat.</grm> <w>áinƕarjammēh</w>, <grm>nom. sing. neut.</grm> <w>áinƕarjatōh</w>.
            </p>
          </item>
          <item>
            <p>
              3. On <c>-uh</c> beside <c>-h</c>, see <ref>§ 266 note 2</ref>.
              And on the preservation of the long vowels when protected by <c>-h</c>, see <ref>§ 89 and note</ref>.
            </p>
          </item>
        </list>
      </div>

    </div>

    <div type="section" n="276">
      <p>
        <label>§ 276.</label>
        The three combinations <phr>ƕazuh saei</phr>, <phr>saƕazuh saei</phr>, <phr>saƕazuh izei</phr> are used in the <grm>nom. sing. masc.</grm> with<pb n="131"/>the meaning <gloss>whosoever</gloss>;
        the corresponding <grm>neut.</grm>, which only occurs in the <grm>acc. sing.</grm>, is <phr>þataƕah þei</phr>, <gloss>whatsoever</gloss>.
        Another compound indefinite pronoun with the same meaning is formed by prefixing an indeclinable <w>þis</w> (<grm>gen.</grm> of <w>þata</w>, <ref>§ 265</ref>) to <w>ƕazuh</w>, <w>hah</w>, followed by <w>saei</w> (<grm>neut.</grm> <w>þatei</w>), <w>þei</w> (<ref>§ 265 note 1</ref>), or <w>ei</w> (<ref>§ 270</ref>).
        It is declined as follows:—
      </p>

      <table>
        <row> <cell/>           <cell><grm>Masc.</grm></cell>          <cell><grm>Neut.</grm></cell>                </row>
        <row> <cell><grm>Nom.</grm></cell>	<cell><phr>þisƕazuh saei</phr></cell>	<cell><phr>þisƕah pei</phr> or <phr>þatei</phr></cell>  </row>
        <row> <cell><grm>Acc.</grm></cell>	<cell><phr>þisƕranōh saei</phr></cell>	<cell><phr>þisƕah þei</phr> or <phr>þatei</phr></cell>  </row>
        <row> <cell><grm>Gen.</grm></cell>	<cell>wanting</cell>	      <cell><phr>þisƕizuh þei</phr></cell>         </row>
        <row> <cell><grm>Dat.</grm></cell>	<cell><phr>þisƕammēh saei</phr></cell>	<cell><phr>þisƕammēh þei</phr></cell>        </row>
      </table>
    </div>

    <div type="section" n="277">
      <p>
        <label>§ 277.</label>
        <w>Sums</w>, <gloss>some one, a certain one</gloss>, declined like <w>blinds</w> (<ref>§ 226</ref>).
        <w>Sums</w> … <w>sums</w> (= <lang>Gr.</lang> <phr>ὁ μέν … ὁ δέ</phr>), <gloss>the one … the other</gloss>;
        in this usage the particle <w>uh</w> is generally added to the second member, and sometimes to the first also, as <grm>nom. pl.</grm> <w>sumái(h)</w> … <w>sumáih</w>, <gloss>some … and others</gloss>.
      </p>
    </div>

    <div type="section" n="278">
      <p>
        <label>§ 278.</label>

        From <w>ƕas</w>, who, manna, man, <w>áins</w>, one, are formed with the enclitic particle <w>hun</w> the three indefinite pronouns <w>ƕashun</w>, <w>mannahun</w>, <w>áinshun</w>.

        They always occur along with the negative particle <w>ni</w> in the meaning <gloss>no one, no, none</gloss> (<grm>neut.</grm>), <gloss>nothing</gloss>.

        Of the first only the <grm>nom. sing. masc.</grm> <phr>ni ƕashun</phr>, <gloss>no one</gloss>, occurs.

        Of the second, which is naturally always <grm>masc.</grm>, we have <grm>sing. nom.</grm> <phr>ni mannahun</phr>, <gloss>no one</gloss>, <grm>acc.</grm> <phr>ni mannanhun</phr>, <grm>gen.</grm> <phr>ni manshun</phr>, <grm>dat.</grm> <phr>ni mannhun</phr>.

        <phr>Ni áinshun</phr>, <gloss>no one, no, none</gloss> (<grm>neut.</grm>), <gloss>nothing</gloss>, is declined thus:—
      </p>

      <table>
        <row> <cell>Sing.</cell>                                                                                </row>
        <row> <cell/>           <cell><grm>Masc.</grm></cell>            <cell><grm>Neut.</grm></cell>      <cell><grm>Fem.</grm></cell>         </row>
        <row> <cell><grm>Nom.</grm></cell> <cell><w>áinshun</w></cell>          <cell><w>áinhun</w></cell>     <cell><w>áinōhun</w></cell>      </row>
        <row> <cell><grm>Acc.</grm></cell> <cell><w>áinnōhun</w> <w>áinōhun</w></cell> <cell><w>áinhun</w></cell>	    <cell><w>áinōhun</w></cell>      </row>
        <row> <cell><grm>Gen.</grm></cell> <cell><w>áinishun</w></cell>         <cell><w>áinishun</w></cell>   <cell><w>*áináizōshun</w></cell> </row>
        <row> <cell><grm>Dat.</grm></cell> <cell><w>áinummēhun</w></cell>       <cell><w>áinummēhun</w></cell> <cell><w>áináihun</w></cell>     </row>
      </table>
      
      <pb n="132"/>

      <div type="note">
        <list>
          <item n="1">
            <p>
              <label>Note.—</label>
              1. The pronominal particle <m>-hun</m> is related to <lang>Skr.</lang> <w>ca</w>, <lang>Gr.</lang> <w>τέ</w>, <lang>Lat.</lang> <w>que</w>, <gloss>and</gloss>, and was always used along with the negative <w>ni</w>, <abbr>cp.</abbr> <lang>Skr.</lang> <phr>ná káš́ caná</phr> (= <w>ca</w> + <grm>neg.</grm>) = <lang>Goth.</lang> <phr>ni ƕas-hun</phr>, <gloss>no one whatever, no one, none</gloss>, <abbr>lit.</abbr> <gloss>not who and not</gloss>.
            </p>
          </item>
          <item n="2">
            <p>
              2. On the preservation of the long vowels when protected by <m>-h</m>, <m>-hun</m>, see <ref>§ 89 and note</ref>.
            </p>
          </item>
          <item n="3">
            <p>
              3. <grm>Acc. masc.</grm> <w>áinnōhun</w>, <w>áinōhun</w> from older <w>*áinanōhun</w>.
              It is difficult to account for the <c>u</c> in <w>áinummēhun</w>.
            </p>
          </item>
        </list>
      </div>

    </div>

    <div type="section" n="279">
      <p>
        <label>§ 279.</label>
        The simple interrogative <w>ƕas</w>, <w>ƕa</w> is often used indefinitely with the meaning <gloss>anyone</gloss>, <grm>neut.</grm> <gloss>anything</gloss>;
        also the numeral <w>áins</w>, <gloss>one, a certain one</gloss>.
      </p>
    </div>
  </div>
</div>
